---
title: "Hitzeinseleffekt in Marburg"
author: "Lena Perzlmaier & Jonas Müller"
output:   
  html_document:
    toc: true
    toc_float: true
    theme: sandstone
    highlight: pygments
---

```{r setup, include=FALSE, message=FALSE}
knitr::opts_chunk$set(echo = TRUE)

# load libraries
library(raster)
library(mapview)
library(leaflet)
library(RColorBrewer)
library(lattice)

# load Verzeichnisse
shapedir <- 'C:/Users/Lena/Documents/Uni_Marburg/WS_2021/Globaler Wandel/Lokaler_Teil/Verwaltungdsebenen_GADM'
shapefile <- '/Marburg_Stadtgebiet.shp'
lstdir <- "C:/Users/Lena/Documents/Uni_Marburg/WS_2021/Globaler Wandel/Lokaler_Teil/LST_Daten"
clcdir <- "C:/Users/Lena/Documents/Uni_Marburg/WS_2021/Globaler Wandel/Lokaler_Teil/CLC/reclass"
outdir <- 'C:/Users/Lena/Documents/Uni_Marburg/WS_2021/Globaler Wandel/Lokaler_Teil/UHI_Marburg_Ergebnisse'

# load data
Marburg_shp <- shapefile(file.path(shapedir, "Marburg_Stadtgebiet.shp"))
Buffer_shp <- shapefile(file.path(outdir, "2000/Marburg_2000_buffer.shp"))

CLC_2000 <- raster(file.path(clcdir, "CLC_2000_reclass.tif"))
LST_2000 <- raster(file.path(lstdir, "2000/LST_2000_mean_AOI.tif"))
UHI_2000 <- raster(file.path(outdir, "2000/UHIE_Marburg_2000_LUC_all_Sommer.tif"))

CLC_2006 <- raster(file.path(clcdir, "CLC_2006_reclass.tif"))
LST_2006 <- raster(file.path(lstdir, "2006/LST_2006_mean_AOI.tif"))
UHI_2006 <- raster(file.path(outdir, "2006/UHIE_Marburg_2006_LUC_all_Sommer.tif"))

CLC_2012 <- raster(file.path(clcdir, "CLC_2012_reclass.tif"))
LST_2012 <- raster(file.path(lstdir, "2012/LST_2012_mean_AOI.tif"))
UHI_2012 <- raster(file.path(outdir, "2012/UHIE_Marburg_2012_LUC_all_Sommer.tif"))

CLC_2018 <- raster(file.path(clcdir, "CLC_2018_reclass.tif"))
LST_2018 <- raster(file.path(lstdir, "2018/LST_2018_mean_AOI.tif"))
UHI_2018 <- raster(file.path(outdir, "2018/UHIE_Marburg_2018_LUC_all_Sommer.tif"))

# convert LST data from Kelvin to Celsius
LST_2000 <- LST_2000 - 272.15
LST_2006 <- LST_2006 - 272.15
LST_2012 <- LST_2012 - 272.15
LST_2018 <- LST_2018 - 272.15

# define color palettes
pal_clc <- c(colors()[59],  colors()[148],colors()[51], colors()[123])

pal_lst <- rev(brewer.pal(11,"RdBu"))

pal_uhi <- rev(brewer.pal(5,"RdBu"))

# new attribute table for CLC data
attributes_CLC <- data.frame(ID = 1:4,                                                                         
                             value = c("Bebaute Flächen", "Landwirtschaftliche Flächen", "Wald", "Gewässer"))


```

text - Erklärung was ist UHI, warum relevant, was kann man dagegen tun - allgemein

text - UHI in Marburg (vielleicht kleine Zusammenfassung der Ergebnisse)

text - Erklären was wir gemacht haben: 
text - woher kommen die Daten (open source) und grob wie haben wir sie berechnet?
Wir haben mithilfe von Satellitendaten, die die Oberflächentemperatur aufzeichnen, berechnet wie stark der Hitzeinseleffekt in Marburg in den Jahren 2000, 2006, 2012 und 2018 ausgeprägt war.
Dafür haben wir die Temperatur innerhalb des Stadtgebiets mit der Temperatur in einem Umkreis von 10km verglichen.

text - wie umgehen mit mapview

```{r echo = FALSE, message=FALSE}
mapview(Marburg_shp, map.types = "OpenStreetMap.DE", alpha.regions = 0, lwd = 2, legend = FALSE, layer.name = "Stadtgebiet Marburg") + 
  mapview(Buffer_shp, alpha.regions = 0, lwd = 2, color = "darkgrey", legend = FALSE, layer.name = "10 km Puffer um die Stadt")
```

Im Folgenden zeigen wir 
* den Hitzeinseleffekt im Jahr 2000 
* den Hitzeinseleffekt im Jahr 2006 
* den Hitzeinseleffekt im Jahr 2012 
* den Hitzeinseleffekt im Jahr 2018
* Lösungsansätze in Marburg

## Hitzeinseleffekt im Jahr 2000

TEXT: Beschreibung des Klimas in diesem Jahr, Besonderheiten

UHI von 1.14°C

TExt: How To : Erklären wie Karte funktioniert und was man sieht

```{r echo = FALSE, message=FALSE, warning=FALSE}

CLC_2000@data@attributes[[1]] <- attributes_CLC

m <- mapview(Marburg_shp, map.types = "OpenStreetMap.DE", alpha.regions = 0, lwd = 2, legend = FALSE, 
             popup = FALSE, label = FALSE, layer.name ="Stadtgebiet Marburg") +
  mapview(LST_2000, col.regions = pal_lst, layer.name = "Oberflaechentemperatur") +
  mapview(CLC_2000, col.regions = pal_clc, layer.name = "Landnutzung", na.color = "transparent") +
  mapview(UHI_2000, col.regions = pal_uhi, layer.name = "Hitzeinseleffekt", na.color = "transparent" )
  

m@map %>%  setView(lng = mean(coordinates(Marburg_shp)[,1]),
                 lat = mean(coordinates(Marburg_shp)[,2]), 
                 zoom = 10)

```
Untertitel Karte: UHI-Untersuchung im Jahr 2000.


## Hitzeinseleffekt im Jahr 2006

TEXT: Beschreibung des Klimas in diesem Jahr, Besonderheiten
UHI von 1.25°C


```{r echo = FALSE, message=FALSE, warning=FALSE}

CLC_2006@data@attributes[[1]] <- attributes_CLC

m <- mapview(Marburg_shp, map.types = "OpenStreetMap.DE", alpha.regions = 0, lwd = 2, legend = FALSE, popup = FALSE, label = FALSE, layer.name ="Stadtgebiet Marburg") +
  mapview(LST_2006, col.regions = pal_lst, layer.name = "Oberflaechentemperatur") +
  mapview(CLC_2006, col.regions = pal_clc, layer.name = "Landnutzung", na.color = "transparent") +
  mapview(UHI_2006, col.regions = pal_uhi, layer.name = "Hitzeinseleffekt", na.color = "transparent" )
  

m@map %>%  setView(lng = mean(coordinates(Marburg_shp)[,1]),
                 lat = mean(coordinates(Marburg_shp)[,2]), 
                 zoom = 10)

```


## Hitzeinseleffekt im Jahr 2012

TEXT: Beschreibung des Klimas in diesem Jahr, Besonderheiten

UHI von 1.09°C

```{r echo = FALSE, message=FALSE, warning=FALSE}

CLC_2012@data@attributes[[1]] <- attributes_CLC

m <- mapview(Marburg_shp, map.types = "OpenStreetMap.DE", alpha.regions = 0, lwd = 2, legend = FALSE, popup = FALSE, label = FALSE, layer.name ="Stadtgebiet Marburg") +
  mapview(LST_2012, col.regions = pal_lst, layer.name = "Oberflaechentemperatur") +
  mapview(CLC_2012, col.regions = pal_clc, layer.name = "Landnutzung", na.color = "transparent") +
  mapview(UHI_2012, col.regions = pal_uhi, layer.name = "Hitzeinseleffekt", na.color = "transparent" )
  

m@map %>%  setView(lng = mean(coordinates(Marburg_shp)[,1]),
                 lat = mean(coordinates(Marburg_shp)[,2]), 
                 zoom = 10)

```


## Hitzeinseleffekt im Jahr 2018

TEXT: Beschreibung des Klimas in diesem Jahr, Besonderheiten

UHI von 0.69°C

```{r echo = FALSE, message=FALSE, warning=FALSE}

CLC_2018@data@attributes[[1]] <- attributes_CLC

m <- mapview(Marburg_shp, map.types = "OpenStreetMap.DE", alpha.regions = 0, lwd = 2, legend = FALSE, popup = FALSE, label = FALSE, layer.name ="Stadtgebiet Marburg") +
  mapview(LST_2018, col.regions = pal_lst, layer.name = "Oberflaechentemperatur") +
  mapview(CLC_2018, col.regions = pal_clc, layer.name = "Landnutzung", na.color = "transparent") +
  mapview(UHI_2018, col.regions = pal_uhi, layer.name = "Hitzeinseleffekt", na.color = "transparent" )
  

m@map %>%  setView(lng = mean(coordinates(Marburg_shp)[,1]),
                 lat = mean(coordinates(Marburg_shp)[,2]), 
                 zoom = 10)

```

## Interpretation der Ergebnisse

Jahr    | UHI in °C
------- | ---------
2000    | 1.14
2006    | 1.25
2012    | 1.09
2018    | 0.69

```{r echo = FALSE, message=FALSE, warning=FALSE, out.width=c('50%', '50%'), fig.show='hold'}
# load data
lang_Mittel <- readRDS("C:/Users/Lena/Documents/Uni_Marburg/WS_2021/Globaler Wandel/Lokaler_Teil/Coelbe_Wetterstation/lang_Mittel.rds")
DF_Sommer_Mittelwerte <- readRDS("C:/Users/Lena/Documents/Uni_Marburg/WS_2021/Globaler Wandel/Lokaler_Teil/Coelbe_Wetterstation/Mittelwerte_Sommer.rds")

# plot precipitation

niederschlag_lang_mittel_line <- c(lang_Mittel$Niederschlag, lang_Mittel$Niederschlag, lang_Mittel$Niederschlag, lang_Mittel$Niederschlag)
par(mar = c(5, 4, 4, 4) + 0.3)
df_bar <- barplot(DF_Sommer_Mittelwerte$Niederschlag,
                  ylab = "Niederschlag (in mm)",
                  ylim = c(0, 100),
                  xlab = "Jahr",
                  names.arg = c("2000", "2006", "2012", "2018"),
                  main  = "Mittlerer Niederschlag der Sommermonate \n Juni, Juli und August in Coelbe \n (rote Linie = langjaehriges Mittel von 1988-2018)",
                  col = "darkblue")
lines(x = df_bar, y = niederschlag_lang_mittel_line, col = "red", lwd = 3)
lines(x = 0.5 + df_bar, y = niederschlag_lang_mittel_line, col = "red", lwd = 3)
lines(x = df_bar - 0.5, y = niederschlag_lang_mittel_line, col = "red", lwd = 3)

# plot temperature

Temperatur_lang_mittel_line <- c(lang_Mittel$Temperatur, lang_Mittel$Temperatur, lang_Mittel$Temperatur, lang_Mittel$Temperatur)
par(mar = c(5, 4, 4, 4) + 0.3)
df_bar <- barplot(DF_Sommer_Mittelwerte$Temperatur,
                  ylab = "Temperatur (in ?C)",
                  ylim = c(0, 30),
                  xlab = "Jahr",
                  names.arg = c("2000", "2006", "2012", "2018"),
                  main  = "Mittlerer Temperatur der Sommermonate \n Juni, Juli und August in Coelbe \n (rote Linie = langjaehriges Mittel von 1988-2018)",
                  col = "orange")
lines(x = df_bar, y = Temperatur_lang_mittel_line, col = "red", lwd = 3)
lines(x = 0.5 + df_bar, y = Temperatur_lang_mittel_line, col = "red", lwd = 3)
lines(x = df_bar - 0.5, y = Temperatur_lang_mittel_line, col = "red", lwd = 3)

```


## Lösungsstrategien

Was kann getan werden um den Hitzeinseleffekt in Marburg zu reduzieren und was wird schon getan? 

**Grünflächen**

* Grünflächen wirken sich positiv auf das Stadtklima aus. Bäume spenden Schatten und kühlen die Umgebung außerdem durch ihre Verdunstungskälte. Auch Begrünte Dächer geben Verdunstungskälte ab. Außerdem reduzieren sie die Bodenversiegelung, die zum Hitzeinseleffekt beiträgt.

* Um Eigentümer zu motivieren ihre Dächer zu begrünen, hat die Stadt Marburg ein Förderprogramm für Gründächer aufgelegt und bezuschusst bis zu 50% der Kosten einer Begrünungsmaßnahme. Weitere Informationen sind hier zu finden: [Gründach-Zuschuss Stadt Marburg](https://www.marburg.de/leben-in-marburg/umwelt-klima/klimaschutz/foerderprogramme-von-marburg/gruendach-zuschuss/)

* Für einen ersten Eindruck, ob ein Dach für eine Dachbegrünung geeignet ist, hat die Stadt Marburg ein digitales Gründach Kataster in Auftrag gegeben. Das Gründach Kataster gibt Auskunft über die allgemeine Eignung eines Daches zur Begrünung, sowie zu erwartende Kosten und geeigneten Pflanzen. [Hier geht es zum Gründach Kataster](https://www.gpm-webgis-10.de/geoapp/gruendachkataster/marburg/)

**Klimaschutz**

* Klimawandel und Hitzeinseleffekt sind eng miteinander verknüpft. Zum Beispiel werden Extremwetterereignisse, wie Hitzewellen, die durch den Klimawandel häufiger auftreten, durch den Hitzeinseleffekt verstärkt. Deshalb trägt auch Klimaschutz zur Reduzierung des Hitzeinseleffekts bei.

* Die Stadt Marburg hat sich das Ziel gesetzt bis zum Jahr 2030 eine klimaneutrale Stadt zu werden und hat mit dem Klima-Aktionsplan konkrete Maßnahmen zur Erreichung des Ziels entwickelt. Der Klima-Aktionsplan kann hier eingesehen werden: [Klima-Aktionsplan 2030](https://www.marburg.de/downloads/datei/OTAwMDE3MTIzOy07L3d3dy92aHRkb2NzL21hcmJ1cmcvbWFyYnVyZy9tZWRpZW4vZG9rdW1lbnRlLzIwMjBfMDZfMjlfa2xpbWFfYWt0aW9uc3BsYW5fMjAzMF9maW5hbF9mdWVyX2hvbWVwYWdlXy5wZGY%3D)

